【裁判字號】    95,訴緝,3
【裁判日期】    950905
【裁判案由】    偽造文書
【裁判全文】
臺灣臺東地方法院刑事判決               95年度訴緝字第3號
公  訴  人  臺灣臺東地方法院檢察署檢察官
被      告  戊○○
上列被告因偽造文書案件，經檢察官提起公訴（92年度偵字第
2570號），本院判決如下：
    主  文
戊○○共同行使偽造公文書，足以生損害於公眾及他人，處有期
徒刑壹年肆月，緩刑肆年。扣案三陽工業股份有限公司電子計算
機開立專用汽車出廠與貨物稅完稅照證、汽車新領牌照登記書、
國民身分證、當票、典當借據收據各壹張，車牌貳枚，均沒收。
    事    實
一、戊○○因經濟因素缺錢花用，乃與綽號「阿成（音譯）」者
    及另一之不詳年籍姓名成年男子，共同意圖為自己不法之所
    有，基於概括之犯意聯絡，並基於收受贓物之認識，先於民
    國91年8月24日由戊○○提供本人照片以供「阿成」偽造丙○○名義國民身分證之用，而由「阿成」與另名不詳年籍姓
    名成年男子於同年月31日某時在臺東縣某處，將偽造之丙○○國民身分證1張（貼附戊○○之照片），連同偽造80年7月
    22 日新縣稅消字第37875號核准蓋有三陽工業股份有限公司
    報領貨物稅專用章之三陽工業股份有限公司電子計算機開立
    專用汽車出廠與貨物稅完稅照證（下稱三陽公司貨物稅完稅
    照證，完稅照證上所蓋新竹區監理所中壢監理站汽車証件審
    核章，係用以證明業經審核汽車證件，應以公文書論）、汽
    車新領牌照登記書等物，連同車號ZA-6165號之贓車（所有
    人為姜美惠、車輛實際使用人為乙○○，於91年8月26日失
    竊）並懸掛偽造車牌號碼V9-5932號2面，並變造車身號碼為
    RA -AA03368號後，於同日某時與戊○○會合後，在臺東縣
    臺東市○○路818號臺新當鋪，由戊○○持之佯稱為車主，
    將偽造之丙○○國民身分證交由該當鋪負責人丁○○核對身
    分外，並將前開小客車及上開車籍證件均交予丁○○而行使
    之，且偽造丙○○名義之典當借據收據、當票，向該當舖典
    當車輛，致當舖負責人丁○○陷於錯誤而交付新台幣（下同
    ）40 萬元之金額，嗣於因丙○○因車牌遭冒用，經向警政
    署申訴後為警循線查獲，足以生損害於戶政機關對於身分戶
    政管理之正確性、公路監理機關對於汽車牌照管理之正確性
    及三陽公司、乙○○、丙○○、丁○○。
二、案經臺東縣警察局移送臺灣臺東地方法院檢察署檢察官偵查
    起訴。
    理    由
一、訊據被告戊○○固坦認確有典當車輛並偽造當票之行使偽造
    私文書犯行，惟辯稱：不知小客車係贓車，亦不知車籍資料
    是偽造，伊因缺錢充作人頭去典當，其他的事伊不知情云云
    。
二、惟查：
（一）車號為ZA-6165號之車輛，係證人乙○○於91年8月26日遭
      竊，並由戊○○持偽造三陽公司貨物稅完稅照證及典當名
      義人丙○○之汽車新領牌照登記書，及以戊○○所提供照
      片，交由綽號「阿成」之成年男子，偽造貼有戊○○照片
      之典當名義人丙○○之身分證，再將上開車輛懸掛偽造車
      牌及偽造車籍證件等，會合戊○○持偽造之證件資料前往
      當舖典當之事實，業據被告戊○○於偵查中供承不諱，且
      上開車輛，係證人乙○○所使用於91年8月26日失竊，亦
      經證人乙○○、丙○○等人於警訊證述明確，並有車輛照
      片8幀、內政部警政署國道公路警察局第五警察隊91年10
      月1日公警國五交字第0910009437號函、代保管單、和解
      書附卷可稽。又戊○○持偽造典當名義人丙○○身分證及
      偽造車籍證件，偽造丙○○名義之典當借據收據及當票，
      向臺新當舖典當等情，亦據證人即當舖負責人丁○○於警
      訊及偵查中證述屬實，並有卷附偽造三陽公司貨物稅完稅
      照證、汽車新領牌照登記書、典當借據收據、當票、照片
      1幀、車牌2枚、內政部警政署刑事警察局92年6月27日刑
      紋字第0920121828號鑑驗書及貼有戊○○照片之偽造身分
      證在卷可佐，足認被告戊○○確有提出身分證、車籍資料
      行使並偽造當票等犯行明確，是被告於本院辯稱：當天只
      有拿車子及身分證前往典當，忘記有無拿車籍資料云云，
      尚無可採。
（二）扣案之身分證、三陽公司貨物稅完稅照證、汽車新領牌照
      登記書、及車牌係屬偽造，經本院送請鑑定結果，均屬偽
      造，且所載檢驗日期與實際檢驗日期不符，有三陽工業股
      份有限公司95年2月16日（95）三工汽字第085號函、內政
      部警政署刑事警察局95年4月3日刑鑑字第0950026868號鑑
      定書、95年7月13日刑鑑字第0950058568號鑑車書各1紙在
      卷可按。又汽車以輛為計稅單位，每輛填發完稅照一張，
      載明廠牌及引擎號碼，得憑完稅照，請領行車執照。貨物
      稅稽徵規則第38條定有明文，然卷附扣案之三陽公司貨物
      稅完稅照證其中關於出廠日期、字軌號碼等，尚與三陽公
      司所提供之四輪車歷查詢資料不符，足見上開三陽公司貨
      物稅完稅照證、汽車新領牌照登記書、牌照、身分證係均
      屬偽造無訛。參以被告戊○○供稱：他（即綽號阿成）知
      道我需要用錢，他說要給我5萬元，我只記得拿到車子和
      身分證，他們教我用人頭方式典當，當初我也怕這樣有問
      題，拿到身分證後有看到丙○○名字，是他們叫我這樣做
      ，典當當日他們2人在外面等我，我只拿到3萬元（見本院
      卷第85頁）。而戊○○既提供照片由綽號「阿成」偽造身
      分證之用，「阿成」等再將贓車交予戊○○並持偽造之證
      件、車籍資料至當鋪典當，「阿成」及另一不詳年籍姓名
      男子則在附近等候，得手後隨即朋分詐得款項，被告並取
      得3萬元，是被告等人就偽造車籍證件，典當詐取財物整
      個犯罪過程，均有犯意聯絡及行為分擔，均為共同正犯。
      縱被告就偽造車籍資料部分犯行未全程參與，仍應就全部
      犯行負責，且上開車籍資料、身分證件既均載有丙○○名
      義，被告並持以行使，顯見被告對於所收受車輛為贓車，
      該車輛所懸掛車牌係偽造等情應不可能不知情。綜上，被
      告所辯不知小客車係贓車，亦不知車籍資料、車牌等係偽
      造及僅參與部分犯行云云，無非卸責之詞，本件事證已臻
      明證，被告犯行堪以認定。
三、新舊法比較部分：
（一）查被告行為後，刑法業於94年2月2日經總統以華總一義字
      第09400014901號令修正公布，並於95年7月1日施行（下
      稱新刑法，修正前刑法下稱舊刑法），刑法施行法第1條
      之1亦於95年6月14日經總統以華總一義字第09500085181
      號令公布施行，參酌最高法院95年5月23日刑事庭第八次
      會議決議，新刑法第2條第1項之規定，係規範行為後法律
      變更所生新舊法律比較適用之準據法，於新刑法施行後，
      應適用新刑法第2條第1項之規定，為「從舊從輕」之比較
      。另於比較時應就罪刑有關之共犯、未遂犯、想像競合犯
      、牽連犯、連續犯、結合犯，以及累犯加重、自首減輕暨
      其他法定加減原因（如身分加減）與加減比例等一切情形
      ，本於統一性及整體性原則，綜其全部罪刑之結果而為比
      較。
（二）然本件被告行為後，94年1月7日修正公布之刑法，自95年
      7月1日施行，修正後之刑法刪除第55條關於牽連犯之規定
      。本件被告所犯上開罪行具有牽連犯之關係，依修正前即
      行為時之規定，應從一重之行使偽造公文書罪處斷；依修
      正後之刑法既已刪除牽連犯之規定，則所犯上述各罪應依
      數罪併罰之規定分論併罰。比較新舊法之規定，修正後之
      規定並非較有利於被告，依刑法第2條第1項規定，應適用
      行為時之法律，即適用修正前刑法第55條牽連犯之規定，
      從一重之行使偽造公文書罪處斷。
（三）又關於牽連犯之新舊刑法比較孰於行為人有利，應先就新
      刑法之目的方法各罪，定一較重之條文，再就舊刑法之目
      的方法各罪，定一較重之條文，然後再就此較重之新舊法
      條比較其輕重，以為適用之標準（最高法院29上2799號判
      例意旨參照）。然本件被告所為各罪以行使偽造公文書罪
      為重，而此部分未經修正，要無比較新舊法之問題，附此
      敘明。
（四）至刑法第212條之變造特種文書罪、第349條第1項收受贓
      物罪、第339條第1項之詐欺罪關於罰金刑部份，依修正後
      刑法施刑法第1條之1規定：「中華民國94年1月7日刑法修
      正施行後，刑法分則編所定罰金之貨幣單位為新臺幣。94
      年1月7日刑法修正時，刑法分則編未修正之條文定有罰金
      者，自94年1月7日刑法修正施行後，就其所定數額提高為
      30倍。但72年6月26日至94年1月7日新增或修正之條文，
      就其所定數額提高為三倍。」。又依修正前刑法第33條第
      5款規定，罰金刑應處銀元一元以上，惟修正之刑法第33
      條第5款則規定：「罰金：新臺幣一千元以上，以百元計
      算之」，而95年6月14日修正公布之刑法施行法第1條之1
      第2項規定：「94年1月7日刑法修正時，刑法分則編未修
      正之條文定有罰金者，自94年1月7日刑法修正施行後，就
      其所定數額提高為30倍，但72年6月26日至94年1月7日新
      增或修正之條文，就其所定數額提高為3倍」，比較修正
      前後之罰金刑輕重，該罰金刑之最低刑度於修法後已有加
      重，故以95年7月1日修正公布施行前之規定較有利於被告
      ，應依刑法第2條第1項前段規定，適用行為時之法律。
（五）經綜合比較被告行為後法律之變更，以修正前對於被告較
      為有利，自應依刑法第2條第1項前段，適用被告行為時之
      法律。另刑法第28條共同正犯之規定固亦經修正，但比較
      新舊法之規定，修正後之規定亦非較有利於被告，則依刑
      法第2條第1項之規定，仍應適用行為時之法律。
四、核被告所為，係犯修正前刑法第349條第1項之收受贓物罪、
    第216條、第210條之行使偽造私文書罪（行使偽造之三陽公
    司電子計算機開立專用汽車出廠與貨物稅完稅照證、行使偽
    造典當借據收據、當票部分）、行使變造私文書罪（行使小
    客車上變造之車身號碼部分）、第216條、第211條之行使偽
    造公文書罪（行使偽造之汽車新領牌照登記書、行使完稅照
    證上所蓋偽造之新竹區監理所中壢監理站汽車証件審核章部
    分。按上開所蓋之新竹區監理所中壢監理站汽車証件審核章
    之戳章，係蓋於物品上，用以證明業經審核汽車證件、業經
    繳納稅款，該等所顯示之文字內容，依刑法第220條第1項規
    定，應以公文書論）、第216條、第212條之行使偽造特種文
    書罪（行使偽造之國民身分證、行使偽造之汽車車牌部分）
    、第218條之偽造公印文罪（偽造國民身分證上之「內政部
    印」公印文部分）、第339條第1項之詐欺取財罪。被告偽造
    國民身分證而後行使，及偽造公文書、偽造私文書復持以行
    使，偽造之低度行為應為行使之高度行為所吸收，均不另論
    罪。按凡以自己犯罪之意思而參與犯罪，無論其所參與者是
    否犯罪構成要件之行為，皆為正犯，其以幫助他人犯罪之意
    思而參與犯罪，其所參與者，苟係犯罪構成要件之行為，亦
    為正犯，必以幫助他人犯罪之意思而參與犯罪，其所參與者
    又為犯罪構成要件以外之行為，始為從犯（最高法院25年上
    字第2253號判例意旨參照）。又以自己共同犯罪之意思，參
    與實施犯罪構成要件以外之行為，或以自己共同犯罪之意思
    ，事先同謀，而由其中一部分人實施犯罪行為者，均為共同
    正犯（大法官釋字第109號解釋意旨參照）。本件被告既已
    然知悉本身係以人頭身分典當車輛，並提供照片與不詳年籍
    姓名綽號「阿成」及另名年籍姓名不詳之成年男子以製作身
    分證，於行使上開偽造文件時共犯「阿成」及另名年籍姓名
    不詳之成年男子均在當鋪現場外面等候被告，顯見就上揭之
    犯行（收受贓物除外），有犯意聯絡及行為分擔，均為共同
    正犯。又被告所犯上開數罪間，有方法結果之牽連關係，應
    依刑法第55條規定，從一重之行使偽造公文書罪處斷。被告
    所犯偽造公印文、共同行使上開小客車之變造車身號碼之犯
    行部分，雖未據公訴人起訴，然因與已起訴部分有牽連犯之
    裁判上一罪關係，為起訴效力所及，自應併予審理。爰審酌
    被告之素行狀況、犯罪動機、手段、目的、所生危害及犯罪
    後與被害人丁○○達成和解等一切情狀，量處如主文所示之
    刑。末查被告未受有期徒刑以上刑之宣告，有臺灣高等法院
    被告前案紀錄表在卷可稽，並與被害人達成和解，有卷附匯
    款單5紙（張傳賢係被害人丁○○之父）在卷可按，被告因
    經濟狀況，一時貪念致罹刑典，經此教訓後當知潔身自省，
    而無再犯之虞，本院認被告所受刑之宣告，如施以短期自由
    刑，無法達到使其改善遷過之教育目的，以暫不執行為適當
    ，爰依修正後刑法第74條第1項第1款（依最高法院95年第8
    次刑庭會議決議），併予宣告緩刑4年，以勵自新。
五、另卷附之三陽公司貨物稅完稅照證、汽車新領牌照登記書，
    偽造V9-5932號車牌2枚，均為共犯綽號「阿成」之男子所有
    ，另當票、典當借據收據為被告所有，供犯罪所用之物，依
    刑法第38條第1項第2款規定予以宣告沒收（所示文書上偽造
    之印文、署押，不另為沒收之諭知）。扣案之偽造丙○○國
    民身分證1張（貼附被告之照片），為被告所有因犯罪所得
    之物，依刑法第38條第1項第2款規定予以宣告沒收。
據上論結，應依刑事訴訟法第299條第1項前段，刑法第2條第1項
前段、刑法第216條、第211條、第210條、修正前刑法第212條、
修正前第339條第1項、修正前第349條第1項、修正前第28條、修
正前第55條、修正後刑法第74條第1項第1款、第38條第1項第2款
、€第3款，罰金罰鍰提高標準條例第1條前段，判決如主文。
本案經檢察官甲○○到庭執行職務。
中    華    民    國    95    年    9     月    5     日
                  刑事第一庭    審判長法  官  陳中和
                                      法  官  詹慶堂
                                      法  官  呂煜仁
以上正本證明與原本無異。
如不服本判決，應於判決送達後10日內向本院提出上訴狀（須附
繕本）。
「切勿逕送上級法院」
                                      書記官  王希文
中    華    民    國    95    年    9     月    5     日
附錄：本案論罪科刑法條全文
中華民國刑法
第210條（偽造變造私文書罪）：
偽造、變造私文書，足以生損害於公眾或他人者，處五年以下有
期徒刑。
第211條（偽造變造公文書罪）：
偽造、變造公文書，足以生損害於公眾或他人者，處一年以上七
年以下有期徒刑。
第212條（偽造變造特種文書罪）：
偽造、變造護照、旅券、免許證、特許證及關於品行、能力服務
或其他相類之證書、介紹書，足以生損害於公眾或他人者，處一
年以下有期徒刑、拘役或三百元以下罰金。
第217條（偽造盜用印章印文或署押罪）：
偽造印章、印文或署押，足以生損害於公眾或他人者，處三年以
下有期徒刑。
盜用印章、印文或署押，足以生損害於公眾或他人者，亦同。
第218條（偽造盜用公印或公印文罪）：
偽造公印或公印文者，處五年以下有期徒刑。
盜用公印或公印文足以生損害於公眾或他人者，亦同。
第349條（普通贓物罪）：
收受贓物者，處 3 年以下有期徒刑、拘役或 5 百元以下罰金。
搬運、寄藏、故買贓物或為牙保者，處 5 年以下有期徒刑、拘役
或科或併科 1 千元以下罰金。
因贓物變得之財物，以贓物論。
第339條（普通詐欺罪）：
意圖為自己或第三人不法之所有，以詐術使人將本人或第三人之
物交付者，處五年以下有期徒刑、拘役或科或併科一千元以下罰
金。
以前項方法得財產上不法之利益或使第三人得之者，亦同。
前二項之未遂犯罰之。


司法院資訊處製作；財團法人民間司法改革基金會備份。
